臺灣板橋地方法院刑事判決　　　　　　　　　　　　　九十年度易字第三六八二號
　　公　訴　人　臺灣板橋地方法院檢察署檢察官
　　被　　　告　甲○○
　　選任辯護人　楊崇森律師
右列被告因侵占案件，經提起公訴（九十年度偵緝字第九八○號），判決如左：
    主  文
甲○○意圖為自己不法之所有，而侵占業務上所持有之物，處有期徒刑陸月，如易科
罰金，以參佰元折算壹日，緩刑肆年。
    事  實
甲○○於民國八十九年二月間，與其堂兄乙○○及乙○○友人丙○○合夥籌備富弘投
資開發有限公司（下稱富弘公司），公司設於台北市○○○路附近，專門買賣未上市
股票，經乙○○與丙○○各出資新臺幣（下同）一千萬元、八百萬元，並由甲○○擔
任富弘公司業務副總經理，負責接洽買賣未上市股票業務，為從事業務之人。甲○○
因見公司經營績效不佳，發生虧損，竟意圖為自己不法之所有，於八十九年（起訴書
誤載為九十年）四月十四日上午，趁外出購買未上市公司股票之際，將公司所交付準
備購買股票之現金八十四萬餘元，以變易持有為所有之意思予以侵占入己，並由富弘
公司副理文俊傑駕車載其至臺北縣板橋市○○路○段一三五號三樓住所後，即藉詞支
開文俊傑，旋即捲款逃匿不知去向，經乙○○及丙○○遍尋甲○○無著，才發現上情
。
    理  由
一、被告甲○○於審理中坦承於前述時、地擔任富弘公司業務副總經理，負責接洽買
    賣未上市公司股票業務，當日由公司取得八十四萬餘元，之後未繳回之事實，但
    否認有何侵占犯行，辯稱：八十九年四月十四日上午，因有人要賣未上市股票，
    約好由我、文俊傑去買，因為當天還要將未上市股票送給客戶，所以我就和文俊
    傑說好，我們分頭去辦理。我就要文俊傑先去送股票給客戶，而我自己拿著錢去
    買股票。我是後來坐計程車到新店去買股票，可是下車時，才發現八十四萬多元
    放在計程車上，沒有帶下車。錢不見後，我就開始躲避、閃躲，因為我當時不知
    道要如何面對這種事，再加上我知道如果我回公司，乙○○他們一定會打我，所
    以我就不敢回去。
二、本院認定被告成立犯罪，理由如下：
  (一)證人即富弘公司副理文俊傑於偵查中證稱：當時我並不知道他身上有錢，他只叫
    我載他回家，他說要回家拿東西，然後就叫我自己回家，中午十二點左右，乙○○、丙○○打電話問我知道他去哪裡嗎，隔日乙○○才告訴我甲○○拿了公司的
    錢，從那天後，他就沒來公司了（第八○九一號偵查卷第十八頁反面）。由此證
    詞可知，被告攜走公司款項八十四萬餘元時，並未告知文俊傑，而且被告既然約
    好到新店向客戶購買未上市公司股票，為何卻要文俊傑先載他回家，並要文俊傑
    先行自己回家？由此事先隱匿金錢、事後故意支開文俊傑之行為，顯見被告確有
    不法所有之意圖。
  (二)被告雖辯稱在計程車上遺失金錢，但被告事後竟未向警方報案，也未請廣播電台
    協尋，且關閉手機，長達五個月未與家人、公司聯絡（見本院九十一年三月十一
    日訊問筆錄），顯與常情有違。而被告也自認其之前曾擔任房屋仲介業約四年，
    另前後從事打石工約七年（見同前訊問筆錄），足見其並非無社會經驗之人，故
    其辯稱因當時不知如何處理，心中害怕不敢回公司或與家裡聯絡云云，尚難採信
    。
  (三)此外，並有告訴人乙○○、丙○○之指訴，以及富弘公司人事資料表一紙在卷可
    稽。
  (四)綜上所述，被告所辯應屬卸責之詞，不足採信。本件事證明確，被告犯行應可認
    定。
二、被告所為，
  (一)犯刑法第三百三十六條第二項業務侵占罪。
  (二)被告行為後，刑法第四十一條關於易科罰金之規定，業經立法院於九十年一月四
    日修正通過，並經總統於同年月十日明令公布，同年月十二日生效施行。比較新
    舊法結果，以新法有利於被告，自應適用新法，諭知易科罰金之折算標準。
  (三)審酌刑法五十七條規定，量處如主文所示之刑，並諭知易科罰金之折算標準（主
    文所記載三百元是銀元單位，折算新台幣為九百元）。
  (四)被告前未曾受有期徒刑以上刑之宣告，有臺灣高等法院檢察署刑案紀錄簡覆表在
    卷可稽，且犯罪後坦承部分犯行，態度尚稱良好，且已先行償還告訴人丙○○十
    五萬元，因丙○○與乙○○二人就出資額比例認定有爭議致未能與該二人達成和
    解，故依刑法第七十四條第一款規定併宣告緩刑四年，以啟自新。
三、適用法條：
    刑事訴訟法第二百九十九條第一項前段，刑法第二條第一項前段、第三百三十六
    條第二項、第四十一條第一項前段、第七十四條第一款，罰金罰鍰提高標準條例
    第一條前段、第二條。
中      華      民      國    九十一      年      四      月    八    日
                                          法  官  劉以全
右正本證明與原本無異。
如不服本判決，應於判決送達後十日內，向本院提出上訴狀。
                                          書記官  廖舜宜
中      華      民      國      九十一      年      四      月    八    日
附錄本案所犯法條全文
中華民國刑法第三百三十六條
(公務公益侵占罪、業務侵占罪)
對於公務上或因公益所持有之物，犯前條第一項之罪者，處一年以上七年
以下有期徒刑，得併科五千元以下罰金。
對於業務上所持有之物，犯前條第一項之罪者，處六月以上五年以下有期
徒刑，得併科三千元以下罰金。
前二項之未遂犯罰之。
